臺灣臺南地方法院民事判決
109年度簡上字第267號
上  訴  人  吳若鈞

被  上訴人  曾浩源
訴訟代理人  曾宗明
上列當事人間請求遷讓房屋事件，上訴人對於民國109年7月10日
本院臺南簡易庭109年度南簡字第338號第一審判決提起上訴，本
院於109年12月23日言詞辯論終結，判決如下：
    主      文
原判決關於命上訴人給付超過新臺幣陸萬參仟元部分，及該部分
假執行之宣告，並訴訟費用之裁判均廢棄。
上開廢棄部分，被上訴人在第一審之訴及假執行之聲請均駁回。
其餘上訴駁回。
第一、二審訴訟費用，由被上訴人負擔百分之三十，餘由上訴人
負擔。
    事實及理由
壹、程序方面：
    按簡易程序第二審為訴之變更或追加，非經他造同意，不得
    為之，但減縮應受判決事項之聲明者，不在此限，民事訴訟
    法第436條之1第3項準用同法第446條第1項、第255條第1項
    第3款規定甚明。查被上訴人起訴時聲明為：㈠上訴人應將門
    牌號碼臺南市○○區○○○街0號1、2樓房屋（下稱系爭房屋）騰
    空返還被上訴人。㈡上訴人應給付被上訴人新臺幣（下同）3
    6,000元。㈢上訴人應自民國109年6月1日起至返還系爭房屋
    之日止，按月給付被上訴人45,000元。㈣願供擔保，請准宣
    告假執行（見原審卷第104頁）。嗣於本院審理時變更其聲
    明為：㈠上訴人應給付被上訴人36,000元。㈡上訴人應給付被
    上訴人90,000元（見本院卷第160頁），核被上訴人上開所
    為訴之變更，屬減縮應受判決事項之聲明，揆諸前開規定，
    其訴之變更自應准許。
貳、實體方面：　　
一、被上訴人主張：兩造於105年4月17日簽訂房屋租賃契約（下
    稱系爭契約），約定由上訴人以每月租金9,000元承租被上
    訴人所有系爭房屋，租賃期間自105年8月1日起至109年7月3
    1日止。詎上訴人違反系爭契約第8條約定，擅將系爭房屋轉
    租予訴外人李清智、高嘉宏，被上訴人已於109年4月15日原
    審言詞辯論期日，為系爭契約至同年5月31日終止之意思表
    示，上訴人自同年8月間始返還系爭房屋，尚積欠同年2月起
    至同年5月止之租金共36,000元，被上訴人另得依系爭契約
    第6條約定，請求上訴人給付同年6月起至7月止之違約金共9
    0,000元，爰依系爭契約請求被上訴人給付36,000元、90,00
    0元等語。
二、上訴人則以：上訴人確有積欠租金36,000元，然系爭房屋漏
    水經上訴人修繕自來水管路，支出386,820元，爰以修繕費
    用抵銷租金；又被上訴人曾於同年7月10日以簡訊表示倘上
    訴人於同年7月31日搬遷，就不請求違約金等語，資為抗辯
    。
三、原審為上訴人敗訴之判決，上訴人提起上訴，並聲明：㈠原
    判決廢棄。㈡被上訴人於第一審之訴及假執行之聲請均駁回
    ；被上訴人則答辯聲明：上訴駁回。
四、兩造不爭執之事項（見本院卷第219頁至第220頁）：
  ㈠兩造於105年4月17日簽訂系爭契約，約定由上訴人以每月租
    金9,000元承租被上訴人所有系爭房屋，租賃期間自105年8 
    月1日起至109年7月31日止。
  ㈡系爭契約第3條約定：「租金每個月9,000元正，乙方（即上
    訴人，下同）不得藉任何理由拖延或拒納（電燈費及自來水
    費另外）。」、第4條約定：「租金應於每月1日以前繳納，
    每次應繳1個月份乙方不得藉詞拖延」、第6條約定「乙方於
    租期屆滿時，除經甲方（即被上訴人，下同）同意繼續出租
    外，應即日將租賃房屋誠心按照原狀遷空交還甲方，不得藉
    詞推諉或主張任何權利，如不即時遷讓交還房屋時，甲方每
    月得向乙方請求按照租金五倍之違約金至遷讓完了之日止，
    乙方決無異議。」、第8條約定「乙方未經甲方同意，不得
    私自將租賃房（店）屋權利全部或一部分出借、轉租、頂讓
    或以其他變相方法由他人使用房（店）屋。」、第14條約定
    ：「甲乙方遵守本契約各條項之規定，如有違背任何條件時
    ，甲方得隨時解約收回房屋。」之內容。
  ㈢被上訴人於109年4月15日言詞辯論期日當庭以系爭契約第8條
    約定為據，主張系爭契約在109年5月31日終止，並以該言詞
    辯論筆錄送達上訴人為終止系爭契約之意思表示，該言詞辯
    論筆錄於109年4月20日送達上訴人。
  ㈣上訴人經營之惠鈞室內裝修工程行，出具修繕系爭房屋386,8
    20元（含稅）之估價單。
  ㈤上訴人自109年2月起至同年5月31日止，未給付被上訴人之租
    金為36,000元。
  ㈥系爭房屋自107年8月至109年6月每兩個月繳1次水費之金額如
    下：107年8月繳費522元、10月繳費740元、12月繳費658 元
    、108年2月繳費902元、108年4月繳費1,203元、108年6 月
    繳費1,329元、108年8月繳費1,718元、108年10月繳費1,980
    元、108年12月繳費672元、109年2月繳費631元、109年4 月
    繳費686元、109年6月繳費839元。
  ㈦系爭房屋自109年5月19日至同年7月16日之水費為781元、系
    爭房屋1樓自109年5月13日至同年7月13日之電費為428元；2
     樓自109年3月12日至同年5月12日、109年5月13日至同年7 
    月13日之電費各為820元、1,687元。109年7月14日至同年7 
    月26日之電費2元；接電費400元、設備維持費75元，共計4,
    193 元。
  ㈧上訴人自98年4月1日起向被上訴人承租系爭房屋，共簽立4次
    租約，租金原為每月6,000 元，自第3次租期即102年8月1 
    日起，調高租金為每月9,000元。
五、兩造爭執事項（見本院卷第220頁）：
  ㈠被上訴人請求上訴人給付自109年2月1日至同年5月31日止之
    租金，共計36,000元，有無理由？
　㈡被上訴人請求上訴人自109年6月1日起至同年7月31日止，按
    月給付被上訴人45,000元之違約金，共計90,000元，有無理
    由？
六、本院得心證之理由：
  ㈠關於租金部分：
　⒈按系爭契約第3條約定：「租金每個月9,000元正，乙方不得
    藉任何理由拖延或拒納（電燈費及自來水費另外）。」、第
    4條約定：「租金應於每月1日以前繳納，每次應繳1個月份
    乙方不得藉詞拖延」。
　⒉被上訴人主張上訴人積欠109年2月起至同年5月止之租金共計
    36,000元等情，既為上訴人所不爭執，從而，被上訴人依據
    系爭契約，請求上訴人給付36,000元，洵屬有據。
　⒊上訴人辯稱系爭房屋漏水，其修繕自來水管路支出386,820元
    ，並以此金額扣抵被上訴人得請求之租金等語，雖據提出估
    價單為證（見原審卷第130頁），然觀諸該估價單係上訴人
    以經營之惠鈞室內裝修工程行名義出具，難認其內容客觀公
    允得據以認定上訴人確有就系爭房屋漏水部分進行修繕；再
    參以被上訴人於上訴人返還系爭房屋後，因系爭房屋漏水問
    題僱工修繕，有估價單及現場照片為證（見本院卷第182頁
    至第195頁），益徵上訴人並未修繕系爭房屋自來水管路，
    否則被上訴人何須再行僱工檢修。此外，上訴人復未提出其
    他證據證明其有修繕系爭房屋自來水管路及修繕費用為386,
    820元，是上訴人此部分辯稱，自不可採。
　㈡關於違約金部分：
　⒈按非對話為要約者，依通常情形可期待承諾之達到時期內，
    相對人不為承諾時，其要約失其拘束力，民法第157條定有
    明文。
　⒉上訴人雖辯稱：被上訴人曾於同年7月10日以簡訊表示倘上訴
    人於同年7月31日搬遷，就不請求違約金等語，並提出簡訊
    為證，惟觀諸該簡訊記載：「吳老闆：法律我可能比您懂得
    多，您當然可以上訴，但依我看來您拿那沒有人證、物證、
    事證完全瞎掰的36萬8千元房屋修繕損失要我賠償的要求，
    絕對不可能勝訴，建議您跟律師詳談，否則一個月45000元
    房租，一年就54萬元，絕對得不償失，請三思。只要您本月
    底前騰空搬出，我答應絕不會要求您付每月45000元房租，
    甚至二月到月底每月9000元房屋也可商量降低，請好自為之
    ，我們仍是好友好聚好散，好嗎？」、「曾宗明敬上」之內
    容，有本院勘驗筆錄在卷可稽（見本院卷第220頁），顯見
    被上訴人係於同年7月10日由其代理人以該簡訊向上訴人為
    「在同年7月31日前自系爭房屋搬遷，則不請求違約金」之
    要約，然上訴人收受該簡訊後，並未於相當時間為承諾，依
    上開說明，要約即失其拘束力；更何況，上訴人於本院審理
    時自承：系爭房屋有伊拆下來的門窗廢物料，還有腐朽衣櫃
    、材料等，是伊要用的，伊來不及搬走，被上訴人就把鎖換
    了，伊無法拿取等語（見本院卷第223頁），可知上訴人並
    未於同年7月31日前搬遷完畢，仍有部分物品留置屋內，是
    上訴人執此為辯，尚難憑採。
　⒊復按當事人得約定債務人於債務不履行時，應支付違約金。
    違約金，除當事人另有訂定外，視為因不履行而生損害之賠
    償總額。其約定如債務人不於適當時期或不依適當方法履行
    債務時，即須支付違約金者，債權人除得請求履行債務外，
    違約金視為因不於適當時期或不依適當方法履行債務所生損
    害之賠償總額；約定之違約金額過高者，法院得減至相當之
    數額，民法第250條、第252條分別定有明文。又違約金之酌
    減是否相當須依一般客觀事實、社會經濟狀況及當事人所受
    損害情形，以為酌定標準，而債務已為一部履行者，亦得比
    照債權人所受利益減少其數額。又約定之違約金苟有過高情
    事，法院即得依此規定核減至相當之數額，並無應待至債權
    人請求給付後始得核減之限制，此項核減，法院得以職權為
    之，亦得由債務人訴請法院核減（最高法院49年度台上字第
    807號、79年度台上字第1612號、79年度台上字第1915號判
    決意旨參照）。
　⒋經查，系爭契約第6條約定：「乙方於租期屆滿時，除經甲方
    同意繼續出租外，應即日將租賃房屋誠心按照原狀遷空交還
    甲方，不得藉詞推諉或主張任何權利，如不即時遷讓交還房
    屋時，甲方每月得向乙方請求按照租金五倍之違約金至遷讓
    完了之日止，乙方決無異議。」可認該條所約定之違約金，
    應屬損害賠償預定性質之違約金，被上訴人依此約定，請求
    上訴人自系爭契約終止後之109年6月起至同年7月止，按月
    給付違約金45,000元，共計90,000元等情，雖非無據。然本
    院審酌系爭房屋每月租金為9,000元，且原約定之租期仍未
    屆滿，依通常情形被上訴人在原訂租約期限內當無其他使用
    計畫，如按月以45,000元計算違約金，相較於被上訴人不能
    再將系爭房屋出租予他人所受損害，亦高出許多，而有過苛
    之情事，應以上開規定酌減之，故認被上訴人請求上訴人自
    系爭契約終止後之109年6月起至同年7月止，按月給付被上
    訴人之違約金酌減至每月13,500元，較屬適當，是被上訴人
    得請求之違約金共計27,000元【計算式：13,500元×2個月＝2
    7,000元】，逾此範圍請求，尚屬無據。
七、綜上所述，被上訴人依系爭契約請求上訴人給付租金36,000
    元、違約金27,000元，為有理由，應予准許；逾上開範圍所
    為之請求，則為無理由，應予駁回。原審就超過上開應准許
    違約金部分，為上訴人敗訴之判決，並為假執行之宣告，尚
    有未洽，上訴意旨指摘原判決此部分不當，求予廢棄改判，
    為有理由，爰予廢棄改判如主文第2項所示。至於上開應准
    許部分，原審判命上訴人如數給付，並為假執行之宣告，並
    無不合，上訴意旨求予廢棄改判，為無理由，應駁回其上訴
    。
八、本件事證已臻明確，兩造其餘攻擊防禦方法及所提證據，經
    本院斟酌後，認為與本件判決結果不生影響，爰不予逐一論
    列，附此敘明。
九、據上論結，本件上訴為一部有理由、一部無理由，依民事訴
    訟法第436條之1第3項、第450條、第449條第1項、第79條，
    判決如主文。
中　　華　　民　　國　　109 　年　　12　　月　　30　　日
            民事第一庭    審判長法　官　林雯娟
　　　　
                                法　官　張麗娟
　　　　　　　　　　　　　　
                                法　官　王鍾湄
以上正本係照原本作成。
本判決不得上訴。 
中　　華　　民　　國　　109 　年　　12　　月　　30　　日
                                書記官   林彥汝